臺灣高等法院臺中分院刑事裁定　　　　　　　　　　九十三年度交抗字第三五五號
　　抗　告　人
　　即受處分人　甲○○
右抗告人因聲明異議案件，不服臺灣台中地方法院中華民國九十三年三月二十九日所
為裁定（九十二年度交聲字第一二五六號）提起抗告，本院裁定如左：
    主  文
原裁定撤銷，發回台灣台中地方法院。
    理  由
一、原處分意旨略以：抗告人即受處分人甲○○（下稱抗告人）駕駛車牌號碼ＴＧＹ
    ─１０２號輕型機車，於民國九十二年十月二十七日十七時四十五分許，在台中
    縣豐原市○○○路左轉中正路處因未帶駕照、未兩段式左轉違規，為台中縣警察
    局交通隊以公警局交字第ＨＢ0000000號違反道路交通管理事件通知單舉
    發。經查甲○○僅領有汽車駕駛執照，且於九十二年八月十二日起至九十二年十
    一月十一日止吊扣中，遂於九十二年十一月十日以豐監稽違６３字第ＨＢ000
    0000號裁決書，裁處抗告人罰鍰新台幣計九千六百元並吊銷汽車駕照一年等
    語。
二、抗告意旨略以：原處分違反違反道路交通管理事件統一裁罰基準及處理細則第六
    十七條第二項規定：「汽車駕駛人違規記點資料，汽車、機車應分別處理，並分
    別執行吊扣、吊銷其駕駛執照處分」之規定。且公路監理機關也向民眾說明，持
    有汽車駕照即可騎輕型機車，不必另外聲請。結果會造成汽車駕造遭吊扣後，無
    法換領輕型機車駕照，造成無照駕駛，如違規則吊銷汽車駕照一年；若另申請輕
    型機車駕照，於汽車駕照遭吊扣期間，騎輕型機車違規，如本件者，僅需繳納六
    百元罰鍰；若聽從監理機關之宣傳而未另外申請輕型機車駕照，則於汽車駕照遭
    吊扣後，監理站不會換發輕型機車，如駕駛人騎乘輕型機車違規，則再加罰九千
    元之不公平現象。原裁定未查，遽而駁回抗告人於原審之異議，尚有未當，為此
    提起本件抗告，請求撤銷原裁定等語。
三、原裁定意旨略以：「按道路交通管理處罰條例第二十一條第一項第七款規定，汽
    車駕駛人，駕駛執照吊扣期間駕車者。處新臺幣六千元以上一萬二千元以下罰鍰
    ，並依同條第四項規定吊銷其駕駛執照，另同條例第四十八條第一項第二款規定
    汽車駕駛人轉彎時，不依標誌、標線、號誌指示者，處新臺幣六百元以上一千八
百元以下罰鍰。依交通部90.11.28交路九十字第０六五九八七號函示，有關駕駛
    人所領用小型車以上駕駛執照吊扣期間，未領有機車駕駛執照，騎乘重型或輕型
    機車有交通違規行為應依道路交通管理處罰條例第二十一條第一項第七款處罰，
    並依同條第四項吊銷其原吊扣之小型車以上駕駛執照。查道路交通管理處罰條例
    第六十八條規定：「汽車駕駛人，因違反本條例及道路交通安全規則之規定，受
    吊扣或吊銷駕駛執照處分時，吊扣或吊銷其持有各級車類之駕駛執照。」其所指
    「吊扣（銷）各級車類之駕駛執照」，除係指道路交通安全規則第五十三條分類
    所指之駕駛執照外，亦包括第六十一條所准予駕駛較低級車類之駕駛資格。查本
    件受處分人即異議人甲○○駕駛車牌ＴＧＹ—１０２號輕型機車於九十二年十月
    二日十七時四五分於豐原市○○○路左轉中正路未帶駕照違規，經警舉發之事實
    ，有台中縣警察局舉發道路交通管理事件通知單一份附卷可稽，而受處分人上述
    違規事實明確，為異議人所自承。至異議人所爭執者依交通部九十年十一月廿八
    日交路九十字第０六五九八七號函示，應依同條例第四項吊銷其原扣之小型車以
    上之駕駛執照，於法尚無不合。從而異議人所辯尚非可採。本件原處分機關援引
    首揭規定所為之處分，於法並無不合。綜上所述，本件異議為無理由，應予駁回
    」等語。
四、按：汽車駕駛執照為駕駛汽車之許可憑證，由駕駛人向公路監理機關申請登記，
    考驗及格後發給之；至汽車駕駛人取得高一級車類之駕駛資格者，應換發駕駛執
    照，並准其駕駛較低級車類之車輛，已領有小型車駕駛執照者，得駕駛輕型機器
    腳踏車（下簡稱輕型機車），道路交通安全規則第五十條第一項、第六十一條第
    四款分別定有明文。而所謂「已領有小型車駕駛執照者，得駕駛輕型機車」，係
    指持有小型車駕駛執照之駕駛人，在其小型車駕駛執照有效且得合法使用期間，
    則同時具有駕駛輕型機車之資格，但駕駛人所考領之小型車駕駛執照，如係在吊
    扣期間或業經吊銷，則其因未能以該遭吊扣期間或經吊銷之小型車駕駛執照，為
    其駕駛小型車之許可憑證，從而其亦同時喪失駕駛輕型機車之資格，故持有小型
    車駕駛執照之駕駛人，其得以駕駛輕型機車之資格，係附屬於可合法駕駛小型車
    之資格下，而非該小型車駕駛執照中，即當然包含有輕型機車駕駛執照之成分，
    其理甚明。次查，目前公路監理作業實務上，如駕駛人已考領有汽車駕駛執照，
    而無重型或輕型機車駕照，欲申請輕型機車駕照者，雖免予考試，但仍須憑其有
    效汽車駕駛執照，申領輕型機車駕駛執照，始能取得輕型機車駕駛執照。基此，
    亦可推論出持有小型車駕駛執照之駕駛人，得以駕駛輕型機車之資格，雖係附屬
    於可合法駕駛小型車之資格下，然而並非該小型車駕駛執照中，即當然包含有輕
    型機車駕駛執照之成分，兩者仍係分別獨立之駕駛執照，否則如認小型車駕駛執
    照本身即具有輕型機車駕駛照之成分，則考領有小型車駕駛執照之駕駛人，即無
    須另為輕型機車駕駛執照之申請，其理亦明。又查，「汽車駕駛人，因違反本條
    例及道路交通安全規則之規定，受吊扣或吊銷駕駛執照處分時，吊扣或吊銷其持
    有各級車類之駕駛執照」，道路交通管理處罰條例第六十八條雖定有明文。然究
    應如何作業？依道路交通管理事件統一裁罰標準及處理細則第六十七條第二項規
    定：「汽車駕駛人違規記點資料，汽車、機車應分別處理，並分別執行吊扣、吊
    銷其駕駛執照處分」；佐以交通部六十二年四月六日交路（六二）字第二六一０
    六號函：「汽車駕駛人受吊扣或吊銷駕駛執照處分時，吊扣或吊銷其持有各級車
    類之駕駛執照，不包括機器腳踏車駕駛執照在內」，足認小型車以上之駕駛執照
    與機器腳踏車之駕駛執照，本屬各自獨立之駕駛許可憑證，自應分開其吊扣、吊
    銷之處置。因此，一般駕駛人如同時考領有小型車駕駛執照及機器腳踏車駕駛執
    照，則其因駕車違規致遭吊扣或吊銷其中之一項駕駛執照時，其另一駕駛執照之
    合法使用，並不因此而受到影響，顯見小型車以上之駕駛執照與機車駕駛執照，
    係兩種互不影響之駕駛許可憑證。從而，持有小型車駕駛執照之駕駛人，如未考
    領任何機車駕駛執照，且其亦未依據前述規定向監理機關申請輕型機車駕駛執照
    ，則該駕駛人於小型車駕駛執照吊扣期間駕駛輕型機車，應認其係未領有輕型機
    車駕駛執照而駕駛輕型機車，始為適當，而不能因此逕認其係以吊扣期間之小型
    車駕駛執照來駕駛輕型機車。否則，亦將造成持有小型車駕駛執照之駕駛人，於
    該駕駛執照吊扣期間，如係駕駛輕型機車時，因認其係以吊扣期間之小型車駕駛
    執照來駕駛輕型機車，依法則需吊銷該小型車之駕駛執照，然該駕駛人如係駕駛
    重型機車時，則因小型車駕駛執照並無駕駛重型機車之資格，而變成僅係無駕駛
    執照駕車之矛盾結果。
五、本件抗告人駕駛車牌號碼ＴＧＹ─１０２號輕型機車，於九十二年十月二十七日
    十七時四十五分許，在台中縣豐原市○○○路左轉中正路處因未帶駕照、未兩段
    式左轉違規，為警舉發之事實，有台中縣警察局中縣警局交字第ＨＢ00000
    00號舉發違反道路交通管理事件通知單在卷可憑，並為抗告人所自承；而抗告
    人僅領有汽車駕駛執照，且於九十二年八月十二日起至九十二年十一月十一日止
    吊扣中之事實，亦有抗告人之汽車駕照基本資料一紙在卷可憑；顯見抗告人於右
    述時、地，確有在其小型車駕駛執照吊扣期間，另行駕駛輕型機車之違規行為，
    應堪認定。然依上所述，持有小型車之駕駛人如未據該小型車駕駛執照，前去監
    理機關依規定申領輕型機車駕駛執照，則其在小型車駕駛執照遭吊扣之期間內，
    其駕駛輕型機車之資格，即因之受到限制，而不能合法駕駛輕型機車，駕駛人如
    仍駕駛輕型機車於道路上行駛，則該駕駛輕型機車之違規行為，應認係未領用駕
    駛執照而駕車，不能逕以其係吊扣期間之小型車駕駛執照之資格來駕駛輕型機車
    ，而依照道路交通管理處罰條例第二十一條第一項第七款之規定處罰，並依同條
    第四項之規定，吊銷該小型車駕駛執照。是以交通部九十年十一月二十日交路九
    十字第０六三一一九號函及同年月二十八日交路九十字第０六五九八七號函，逕
    認駕駛人於領用小型車駕照吊扣期間，駕駛輕型機車之行為均屬違反該條例第二
    十一條第一項第七款之規定，應依同條第四項吊銷駕駛人原吊扣之小型車駕駛執
    照之函示內容，經核顯有未當，而不應予以適用。原裁定未詳細審酌及此，遽而
    駁回抗告人於原審之異議，自有未洽。抗告意旨執此指摘原裁定不當，為有理由
    ，自應由本院將原裁定撤銷，並為期調查之翔實及維護抗告人審級之利益，將本
    件發回原審法院更為調查後另為適當之裁定，裨昭折服。
據上論斷，應依道路交通案件處理辦法第二十六條，刑事訴訟法第四百十三條前段，
裁定如主文。
中      華      民      國      九十三    年      五    月    三十一    日
                                  臺灣高等法院臺中分院刑事第四庭
                                        審判長法  官  洪  耀  宗
                                              法  官  劉  登  俊
                                              法  官  江  德  千
右正本證明與原本無異。
不得再抗告。
          書記官  吳  麗  琴
中      華      民      國      九十三   年       五      月    三十一  日
                                                                        Ｉ
